臺灣高等法院民事判決　　　　　　　　 93年度重上字第351號
上　訴　人　乙○○
被 上 訴人　甲○
訴訟代理人　黃坤鍵律師
當事人間請求損害賠償事件，上訴人對於中華民國93年 4月30日
台灣台北地方法院93年度重訴字第166號第1審判決提起上訴，本
院於94年2月15日言詞辯論終結，判決如下：
    主  文
上訴駁回。
第二審訴訟費用由上訴人負擔。
    事實及理由
一、本件上訴人主張略以：伊於民國89年 9月18日曾向被上訴人
    承租坐落台北市○○○街78號2樓之1號房屋（下稱系爭房屋
    ），租金為每月新台幣（下同）4萬元。 嗣上訴人因積欠租
    金，被上訴人即對上訴人提起遷讓房屋訴訟，其於勝訴後，
    遂持判決對上訴人強制執行。雖強制搬遷日為91年 6月10日
    ，惟因執行法官准許上訴人延緩20日搬遷，即於同年月30日
    前自行取回屋內物品即可，上訴人始未於當日將所有未查封
    之物品搬出，而上開未搬出之物品係放置於鐵櫃上方以布條
    蓋住共34捆，每捆50幅，合計1700幅之國畫、書法與百孝圖
    及國寶級古董舍利杯1座， 價格經鑑定已逾千萬元，此亦為
    被上訴人明知，惟其竟拒絕上訴人取回，更擅自將屋內物品
    處分，顯係故意侵害上訴人權利，且上訴人已經本院92年度
    上訴字第867號刑事判決判處誣告無罪確定， 爰請求被上訴
    人賠償1000萬元等語。原審為其敗訴判決，其聲明不服，上
    訴聲明：(一)原判決廢棄。(二)廢棄部分，被上訴人應給付上訴
    人1000萬元，並自92年 6月28日起至清償日止，依年息百分
    之 5計算利息。(三)被上訴人願供擔保請准宣告假執行。(四)第
    一、二審訴訟費用由被上訴人負擔。
二、被上訴人則以：其持命上訴人遷讓系爭房屋之判決聲請強制
    執行，執行法院訂於91年5 月27日至現場履勘，並於同年月
    10日即發文通知兩造，於履勘之日並告知上訴人應於91年6
    月7 日前騰空房屋，嗣並通知於同年月10日強制執行，依一
    般經驗法則，上訴人於執行當日應已將貴重物品搬離，惟於
    執行當日，上訴人及劉秀美仍未遷走，執行法官命渠等拿走
    所有值錢東西後，即命員警將渠等強制驅離，並未准許上訴
    人延後20日搬遷，當時執行法官未於強制搬遷筆錄上簽名僅
    係漏簽，92年 2月26日之筆錄亦僅係應上訴人要求註記，況
    被上訴人並不同意延緩執行，故實無延緩20日執行之可能。
    又當時所有眼見所及之東西均已指封，而指封筆錄及鑑價報
    告均無上訴人所指之物品，且依其所稱該等物品均屬『數千
    年來之歷史古物』，依其資力並不可能擁有，其於強制執行
    程序中亦自始未提及有該等物品情事，其陳述不足採信。況
    被上訴人無侵占上訴人財物，亦經刑事庭判決被上訴人無罪
    ，並經三審確定在案，上訴人之請求無理由等語，資為抗辯
    。爰答辯聲明：(一)上訴駁回。(二)第一、二審之訴訟費用由上
    訴人負擔。(三)如受不利判決，願供擔保免為假執行。
三、兩造不爭執事實：兩造間原定有租賃契約，上訴人向被上訴
    人租賃坐落門牌號碼為台北市○○○街78號2樓之1之房屋，
    嗣因上訴人積欠租金，經被上訴人向原法院臺北簡易庭對上
    訴人提出遷讓房屋訴訟，經原法院以91年度北簡字第2115號
    判決被上訴人勝訴後，被上訴人於91年向原法院執行處聲請
    對上訴人強制執行，於91年 6月10日強制執行，嗣後上訴人
    以被上訴人侵占其置放於租賃地點之畫作為由，對被上訴人
    自訴侵占，經原法院刑事庭以91年度自字第 616號妨害自由
    等案件諭知被上訴人無罪確定，被上訴人亦因此對上訴人提
    出誣告之反訴，亦經本院刑事庭以92年度上訴字第 867號誣
    告等案件諭知無罪確定。
四、上訴人起訴主張被上訴人侵占其所有之國畫、書法及百孝圖
    等達千萬元以上價值之畫作，請求被上訴人應賠償1000萬元
    及其法定遲延利息等語，為被上訴人所否認，並以上揭情詞
    置辯。經查：
  (一)按當事人主張有利於己之事實者，就其事實有舉證之責任，
    民事訴訟法第 277條前段定有明文。又按「民事訴訟如係由
    原告主張權利者，應先由原告負舉證之責，若原告先不能舉
    證，以證實自己主張之事實為真實，則被告就其抗辯事實即
    令不能舉證，或其所舉證據尚有疵累，亦應駁回原告之請求
    。」有最高法院17年度上字第 917號判例可考。本件上訴人
    既主張被上訴人有侵權行為，自應就被上訴人確有侵權之事
    實負舉證之責。
  (二)本件強制執行程序，原法院民事執行處先於91年 4月23日發
    函上訴人於收受執行命令15日內自動搬遷，嗣因上訴人未自
    動履行，法官率同書記官於91年 5月27日前往系爭租賃房屋
    履勘時，上訴人原請求3個月內遷出，被上訴人並不同意，
    經執行法官諭令上訴人於同年6月7日前搬遷完畢，經本院調
    得原法院91年度執字第8681號遷讓房屋等執行卷核閱屬實，
    有執行命令、執行筆錄可稽（見原審卷第100頁）， 是上訴
    人所陳被侵占之國畫書法百孝圖等既達千萬元，衡諸常情相
    當貴重，法院發令執行後有相當時間上訴人自應於6月7日前
    儘速將之帶離。
  (三)再91年6月10日原法院前往執行，執行當日， 上訴人遺留在
    屋內之物品，經債權人即被上訴人之代理人當場指封，經執
    行法院作成指封切結查封物品清單，依該清單之記載僅有字
    畫24幅，並未見上訴人所稱之1700餘幅之國畫書法百孝圖之
    記錄，亦有執行法院91年 6月10日之查封筆錄為憑（見原審
    卷第31、32頁），因當時查封物品顯不足抵償上訴人積欠之
    租金（本件強制執行除以查封物品抵償外，其餘欠債事後係
    以發債權憑證交付被上訴人方式結案），衡情如果屋內尚有
    1700餘幅之國畫書法，為何當時不併同查封？況上訴人稱當
    日曾帶走衣物，既能帶走衣物為何不帶走貴重物品？上訴人
    所主張均不合理。
  (四)本件查封物品當時即製作指封切結，上訴人當時對指封內容
    並未異議，嗣後經執行鑑價，所做鑑價標的標示並無上訴人
    所指稱之1700餘幅國畫書法，亦有指封切結、鑑定報告書附
    於執行卷可查（影本見原審卷第31至32頁、第109至114頁）
    。刑事案件審理中原法院刑事庭曾傳訊證人即前往鑑價之大
    華不動產鑑定股份有限公司人員古健輝證稱：印象中並未見
    其他圖畫，有的東西都跟法院所給之清冊一樣等語，查封當
    日受被上訴人所託前往照相之馬影藍亦証稱：現場沒有看到
    所謂國畫、書法等物，當時法官有要上訴人馬上搬遷，上訴
    人有說要將值錢重要的東西帶走，所以當天他有拿了幾大包
    的東西走等語，均有刑事筆錄附卷可參（見原審卷第226 至
    232頁）。證人蔡燦汶於誣告案件刑事審理中亦證稱: 「（
    請陳述91年6月10日法官、書記官離開後之執行情形？） 法
    官有給乙○○一些時間，交代警察二人五點半或六點之前，
    時間一到就請乙○○和劉秀美離開，這段時間給他們收拾東
    西，說若有問題，隨時打電話給法官，法官及書記官走了後
    ，我跟甲○與警察在現場，監督他們拿東西，乙○○還拿一
    袋東西對我說這是古董很值錢。時間一到警察就將他們二人
    趕走，他們也拿了自認重要的東西走了」云云（見本院卷第
    80、81頁筆錄影本）。顯然當日並無上訴人所指稱國畫書法
    置放在現場。
  (五)又證人即執行書記官傅小茹亦於刑事審理中證稱：「法官當
    天還要他（指上訴人）把貴重的東西和金錢帶走」「當日有
    指封完畢」「指封清單交付後債務人有看過筆錄才簽名」等
    語，有刑事筆錄可稽（見原審卷第235至237頁），於本院審
    理中到場證稱：「（6月10日有否看到舍利杯？提示相片）
    無印象。」「當時有告知上訴人拿走值錢的東西，亦告知債
    權人執行代理人所有抽屜要打開」等語（ 見本院卷第121至
    124頁 ）。顯無上訴人所指稱之國畫書法等物品留置於現場
  (六)上訴人雖再三爭執當日有延後執行，系爭國畫書法均置放於
    執行標的之房屋內，但經本院調閱執行卷，經核卷內並無延
    後執行之記載，有當日執行筆錄可證（影本見本院卷第73頁
    ），證人蔡燦汶於刑案審理中證稱：沒有准予二十日搬遷云
    云（見本院卷第82頁），證人即執行書記官傅小茹亦於刑案
    審理中證稱：「法官有指示說請債務人當天搬出去，法官當
    天沒有表示要延後20日執行」「債務人當時有向法官請求延
    期搬遷，但法官說需債權人同意」「他在旁邊表示要請求延
    期，說他願意付錢，但債權人（即被上訴人）說他沒有信用
    ，他說他願意何時搬，但債權人不同意」等語（見原審卷第
    235、238頁），於本院審理中傅小茹到場證稱：「 6月10日
    無同意上訴人緩期搬遷」「 6月10日未延後執行」等語，上
    訴人雖執92年2月26日執行筆錄（影本見本院卷第75頁） 稱
    延後執行經記載在卷云云，但經本院審理中訊問傅小茹稱「
    （提示92年2月26日執行筆錄，上面記載「債務人：91年6月
    10日下午之筆錄請求在該筆錄上加註法官准債務人在91年6
    月30日前自行取回屋內物品」，筆錄有法官簽名，為何91年
    6月10日筆錄無法官簽名？）筆錄經法官看過，92年2月26日
    筆錄因上訴人即執行債務人到辦公室要求補記，故照其意思
    補記內容。」等語（以上均見本院卷第121至124頁）。參互
    以觀，上訴人上開主張亦不足採。
  (七)至於上訴人所舉證人余黃玉鸞、劉坤鐘、周茂賢等人雖到場
    證明其於6月10日曾前往購置系爭國畫書法， 並見系爭國畫
    書法置放於系爭房屋之鐵櫃上等情，但余黃玉鸞對有哪些國
    畫並不清楚，劉坤鐘亦稱「當天上訴人說我才知道國畫」「
    （國畫有哪些）很多，講不出來」等語（見本院卷第99至
    101頁）。周茂賢則稱：只看到鐵櫃上有一綑綑字畫云云（
    見本卷第121頁）。 查，渠等所見國畫書法時間均在法院執
    行人員到場之前，至多僅能證明上訴人曾購置畫作置放於系
    爭房屋之鐵櫃上，因字畫是一整捆放置於鐵櫃上，該等畫作
    是否系爭國畫書法並未能證明，此與上訴人應證明之被上訴
    人侵占系爭畫作一節，顯然無涉，況查封當日現場並無上訴
    人所指之系爭畫作存在，已如前述，本件上訴人自訴被上訴
    人侵占案件並經刑事庭諭知無罪確定，有前揭刑事判決可參
    。
    本件上訴人迄今均未對其主張之事實舉證以實其說，其遽指
    被上訴人侵占其所有達千萬元以上之國畫等物而訴請賠償云
    云，顯非有據。
五、綜上所述，上訴人主張為不足採，被上訴人抗辯尚屬可信。
    上訴人主張被上訴人侵占之事實，既非屬實，其請求被上訴
    人給付1000萬元及自91年 6月28日起計付之法定利息，為無
    理由，應予駁回。上訴人之訴既經駁回，其假執行之聲請已
    無所附麗，併予駁回之。原審為上訴人敗訴之判決，及駁回
    其假執行之聲請，並無不合。上訴意旨指摘原判決不當，求
    予廢棄改判，為無理由，應駁回其上訴。
六、本件事證已明，上訴人其餘主張與爭點無涉，且無礙本院心
    證之形成，無再訊問執行法官鄭麗燕必要，一併敘明。
七、據上論結，本件上訴為無理由，依民事訴訟法第449條第1項
    、第78條，判決如主文。
中　　華　　民　　國　　94　　年　　3 　　月　　1   　日
　　　　　　　　　民事第7庭　審判長法　官　鄭三源
　　　　　　　　　　　　　　　     法　官　王聖惠
　　　　　　　　　　　　　　　     法　官　黃嘉烈
正本係照原本作成。
如不服本判決，應於收受送達後20日內向本院提出上訴書狀，其
未表明上訴理由者，應於提出上訴後20日內向本院補提理由書狀
（均須按他造當事人之人數附繕本）上訴時應提出委任律師或具
有律師資格之人之委任狀；委任有律師資格者，另應附具律師資
格證書及釋明委任人與受任人有民事訴訟法第 466條之1第1項但
書或第2項（詳附註）所定關係之釋明文書影本。
中　　華　　民　　國　　94　　年　　3 　　月　　2 　　日
　　　　　　　　　　　　　　　　　　書記官　倪淑芳
附註：
民事訴訟法第466條之1（第1項、第2項）：
對於第二審判決上訴，上訴人應委任律師為訴訟代理人。但上訴
人或其他法定代理人具有律師資格者，不在此限。
上訴人之配偶、三親等內之血親、二親等內之姻親，或上訴人為
法人、中央或地方機關時，其所屬專任人員具有律師資格並經法
院認為適當者，亦得為第三審訴訟代理人。
